【裁判字號】    97,再,23
【裁判日期】    970826
【裁判案由】    損害賠償
【裁判全文】
臺灣高等法院民事判決                    97年度再字第23號
再 審原 告  日商三麗鷗股份有限公司
            （株式會社）
法定代理人  甲○○○
訴訟代理人  陳和貴律師
            馮馨儀律師
再 審被 告  松林國際圖片有限公司
法定代理人  乙  ○
上列當事人間損害賠償事件，再審原告對於中華民國九十六年三
月七日本院九十五年度智上更(一)字第三號確定判決提起再審，本
院判決如下：
    主  文
再審之訴駁回。
再審訴訟費用由再審原告負擔。
    事實及理由
一、本件再審原告主張：(一)著作財產權性質上屬於準物權，依著
    作權法之規定，美術著作之著作財產權能僅有重製權、公開
    播送權、公開展示權、改作權、編輯權、散佈權及出租權。
    著作財產權之「授權」顯非著作權法明定之著作財產權權能
    之一，而是行使著作財產權之「法律行為」，與讓與行為相
    同，解釋上可包括著作財產權人與第三人之契約（債權）行
    為與處分（物權）行為，故著作財產權之授權行為受到妨害
    ，與著作財產權本身受到侵害顯不相同，不受著作權法之保
    護；而著作權法第八十八條保護之對象僅限於著作財產權，
    不得作為授權行為（法律行為）受侵害之請求權基礎，原確
    定判決認伊對於再審被告之被授權商聲請假處分之行為，使
    再審被告就本件所涉帽子家族寶貝熊系列之著作財產權授權
    之行使受到妨害，錯誤認定再審被告之「著作財產權」受到
    侵害，進而錯誤援引著作權法第八十八條第一項之規定，認
    伊應負損害賠償責任，即有適用法規顯有錯誤之情。(二)再審
    被告於原確定判決歷審均主張伊聲請假處分之行為侵害其「
    重製權」、「授權」及「公開展示權」等著作財產權，造成
    損害，並依據著作權法第八十八條之規定，請求伊負損害賠
    償責任云云，未曾主張其與第三人間得以契約許諾著作財產
    權之使用權或債權受到侵害，反將其與第三人締結契約之「
    授權行為」誤為著作權法所創設之著作財產權權利內涵，審
    判長若認再審被告之請求有不明確者，應依法行使闡明權，
    並未依法行使闡明義務，即對於再審被告未聲明之事項逕為
    判斷，恣意斟酌，違反民事訴訟法第一百九十九條及第三百
    八十八條之規定，為判決違背法令之適用法規顯有錯誤。(三)
    公司名稱為區別公司法人格之重要依據，原確定判決認定本
    件所涉帽子家族寶貝熊系列美術著作於美國申請著作權登記
    之權利人為Pinery Industrial Co., Ltd，與訴外人松林紙
    品公司英文名稱Pinery Card Co., Ltd不同，卻推演出兩者
    為同一法人之結論，其認定顯已違背經驗法則；縱認上開公
    司與松林紙品公司間連結因素甚深，仍不得直接認為該公司
    等於松林紙品公司，松林紙品公司既非美國著作權登記之申
    請人，即無從與再審被告之法定代理人乙○解除讓與著作權
    之契約，更無從使再審被告輾轉取得著作財產權，原確定判
    決對於證據諸多矛盾之情，疏而不論，認定事實亦與常理不
    符，違反經驗、論理法則，為適用法規錯誤之不當云云，爰
    依民事訴訟法第四百九十六條第一項第一款之規定，提起本
    件再審之訴，並聲明為：(一)原確定判決廢棄。(二)前開廢棄部
    分，再審被告之上訴均駁回。
二、本件再審之訴顯無理由，故無再審被告之陳述。
三、按適用法規顯有錯誤者，得以再審之訴對於確定終局判決聲
    明不服。但當事人已依上訴主張其事由或知其事由而不為主
    張者，不在此限，民事訴訟法第四百九十六條第一項第一款
    定有明文。所謂適用法規顯有錯誤，應以確定判決違背法規
    或現存判例解釋，或與現尚有效之判例、解釋顯然違反者而
    言，不包括認定事實錯誤、取捨證據失當、判決不備理由及
    在學說上諸說併存致發生法律上見解歧異，尚無法規判解可
    據等情形在內。（最高法院五十七年度台上字第一○九一號
    號判例及九十年度台再字第二七號判決要旨參照）。查：
  (一)按依著作權法第三十六條之規定，著作財產權得全部或部分
    讓與他人或與他人共有。著作財產權之受讓人，在其受讓範
    圍內，取得著作財產權。著作財產權讓與之範圍依當事人之
    約定；其約定不明之部分，推定為未讓與。同法第三十七條
    第一、二項則係規定：「著作財產權人得『授權』他人利用
    著作，其授權利用之地域、時間、內容、利用方法或其他事
    項，依當事人之約定；其約定不明之部分，推定為未授權。
    前項授權不因著作財產權人嗣後將其著作財產權讓與或再為
    授權而受影響。」，顯見著作財產權之受讓人於其受讓範圍
    內得自由使用、收益、處分該著作財產權，並排除他人之干
    涉，從而「授權他人利用著作」之行為，固非著作財產權權
    利本身，卻係著作財產權人就自由使用收益其所有著作財產
    權之當然結果，倘著作財產權人授權他人利用該著作財產權
    之行為因而受到侵害，自得依著作權法第八十八條之規定請
    求侵害人賠償其損害。本件再審原告主張著作權法第八十八
    條之規定保護之對象僅限於著作財產權，不得作為授權行為
    （法律行為）受侵害之請求權基礎，原確定判決認定伊對於
    再審被告之被授權商聲請假處分之行為，使再審被告就系爭
    美術著作著作財產權授權之行使受到妨害，錯誤認定再審被
    告之「著作財產權」受到侵害，錯誤援引上開著作權法規定
    云云，顯有誤會，再審原告據以主張原確定判決適用著作權
    法第八十八條之規定顯有錯誤者，即無理由。
  (二)又本件再審被告係以：訴外人即原確定判決附圖一所示「帽
    子家族寶貝熊圖案」之美術著作（下稱系爭美術著作）著作
    權人乙○，前經由訴外人即其擔任負責人之松林紙品實業有
    限公司（下稱松林紙品公司），授與伊系爭美術著作之著作
    財產權，松林紙品公司僅保留系爭美術著作在卡片紙品類之
    專屬授權。詎再審原告以伊授權使用系爭美術著作之廠商所
    生產之相關產品，違反公平交易法之規定為由聲請假處分裁
    定，禁止伊之授權廠商繼續生產、製造系爭美術著作之相關
    產品，致伊無法繼續授權及販賣相關產品，嚴重侵害伊對於
    系爭美術著作之重製、公開展示及授權使用等著作財產權之
    正當行使，並影響伊公司商業信譽等語，提起本件確認之訴
    ，依著作權法第八十四條、第八十八條、第八十九條及民法
    第一百九十五條第一項等規定，請求再審原告應賠償其損害
    並回復其名譽，此見原確定判決事實及理由欄第二項自明，
    再審原告以再審被告未曾主張其與第三人間得以契約許諾著
    作財產權之使用權或債權受到侵害，反將其與第三人締結契
    約之「授權行為」誤為著作權法所創設之著作財產權權利內
    涵，審判長未依法行使闡明權，而對於再審被告未聲明之事
    項逕為判斷，為判決違背民事訴訟法第一百九十九條及第三
    百八十八條規定之適用法規顯有錯誤云云，核為以己就著作
    財產權人所得使用收益權利範圍之錯誤見解，恣意指摘原確
    定判決法院未依法行使闡明權，對於再審被告未聲明之事項
    而為判決，再審原告據此為由提起本件再審之訴，顯有誤會
    。
  (三)再按民事訴訟法第四百六十七條之規定，上訴第三審法院，
    非以原判決「違背法令」為理由，不得為之，核此與同法第
    四百九十六條第一項第一款「適用法規顯有錯誤」之再審事
    由不同，則倘以該款再審事由對於確定終局判決提起再審之
    訴，而為指摘該確定終局判決違背法令者，顯混淆上開規定
    所稱之上訴第三審理由及再審理由，難認其再審之訴為有理
    由。查原確定判決已於其事實及理由欄第十項就再審被告是
    否受讓取得系爭美術著作之著作財產權乙項爭點，就兩造所
    提證據詳為判斷（見原確定判決第二四頁倒數第三行至第二
    九頁第十七行），再審原告泛指原確定判決認定系爭美術著
    作於美國申請著作權登記之權利人與松林紙品公司為同一法
    人，顯已違背經驗法則，且對於證據諸多矛盾之情，疏而不
    論，認定事實亦與常理不符，違反經驗、論理法則，為適用
    法規錯誤之不當云云，均係指摘原確定判決違背經驗法則及
    論理法則，依上開說明，並非指稱原確定判決適用法規顯有
    錯誤之情形，再審原告據此提起本件再審之訴，自非有據。
  (四)綜上，原確定判決並無再審原告所主張適用著作權法第八十
    八條第一項、民事訴訟法第一百九十九條及第三百八十八條
    之規定，及適用論理法則與經驗法則等顯有錯誤乙情，依首
    揭說明，再審原告據為提起本件再審之訴，顯無理由。
四、從而，再審原告依民事訴訟法第四百九十六條第一項第一款
    規定，主張原確定判決適用法規顯有錯誤，提起本件再審之
    訴，顯無再審理由，爰不經言詞辯論以判決駁回之。
五、據上論結，本件再審之訴為顯無理由，爰依民事訴訟法第五
    百零二條第二項、第七十八條判決如主文。
中    華    民    國    97    年    8    月    26  日
                  民事第十庭
                        審判長法  官  黃豐澤
                              法  官  林麗玲
                              法  官  吳光釗
正本係照原本作成。
如不服本判決，應於收受送達後20日內向本院提出上訴書狀，其
未表明上訴理由者，應於提出上訴後20日內向本院補提理由書狀
（均須按他造當事人之人數附繕本）上訴時應提出委任律師或具
有律師資格之人之委任狀；委任有律師資格者，另應附具律師資
格證書及釋明委任人與受任人有民事訴訟法第466條之1第1項但
書或第2項（詳附註）所定關係之釋明文書影本。
中    華    民    國    97    年    8     月    27    日
                              書記官  秦慧榮
附註：
民事訴訟法第466條之1（第1項、第2項）：
對於第二審判決上訴，上訴人應委任律師為訴訟代理人。但上訴
人或其他法定代理人具有律師資格者，不在此限。
上訴人之配偶、三親等內之血親、二親等內之姻親，或上訴人為
法人、中央或地方機關時，其所屬專任人員具有律師資格並經法
院認為適當者，亦得為第三審訴訟代理人。


司法院資訊處製作；財團法人民間司法改革基金會備份。
